【裁判字號】    99,抗,22
【裁判日期】    990331
【裁判案由】    聲明異議
【裁判全文】
臺灣高等法院臺南分院民事裁定    99年度抗字第22號
抗  告  人  甲○○
抗告人因與相對人乙○○間聲請發回擔保金聲明異議事件，對於
中華民國98年12月28日臺灣雲林地方法院所為裁定（98年度事聲
字第31號）提起抗告，本院裁定如下：
    主  文
抗告駁回。
抗告訴訟費用新台幣壹仟元由抗告人負擔。
    理  由
一、按「民事訴訟法第104條乃有關訴訟費用擔保物返還之規定
    ，其第1項第3款所謂訴訟終結，當係指訴訟費用所屬本案訴
    訟之終結，至於保全程序之擔保，依同法第106條準用前開
    規定，所謂訴訟終結，應係指保全程序之終結，要與保全程
    序所保全請求之本案訴訟終結無涉。而保全程序始於保全裁
    定之取得，迄於保全程序之執行，是保全程序之終結，即應
    包括保全裁定之撤銷及其執行程序之撤回。惟若保全裁定依
    強制執行法第132條第3項規定，已不得再聲請執行者，則無
    再為撤銷之必要」（臺灣高等法院暨所屬法院95年12月13日
    法律座談會研討結果參照）；「民事訴訟法第104條第1項第
    3款所謂訴訟終結，在因假扣押或假處分供擔保之場合，因
    該擔保係為保障受擔保利益人因假扣押或假處分所受損害而
    設，倘執行法院已依假扣押或假處分裁定為假扣押或假處分
    之執行，則在執行法院撤銷執行程序前，受擔保利益人所受
    損害仍可能繼續發生，損害額既未確定，自難強令其行使權
    利，故必待假扣押或假處分之執行程序已撤銷，始得謂為訴
    訟終結。」（最高法院97年度台抗字第357號裁判參照）。
二、抗告意旨略以：原裁定雖舉最高法院85年度台抗字第645號
    、87年度台抗字第234號裁定，而認抗告人所為催告不生效
    力云云。惟所謂之「訴訟終結」，係指依假扣押所保全之請
    求提起之本案訴訟終結；如供擔保人未提起本案訴訟時，則
    指假扣押裁定及假扣押執行程序均不存在者而言（最高法院
    93年度台抗字第281號裁定意旨參照）；最高法院80年台抗
    字第413號判例亦謂：「依民事訴訟法第104條第1項第2款規
    定，供擔保人於訴訟終結後，即得催告受擔保利益人行使權
    利，並未規定須於撤銷假扣押裁定，並撤回假扣押之執行後
    方得為之。再抗告人以伊已依催告方法行使權利，且相對人
    尚未聲請撤銷假扣押裁定，並撤回假扣押之執行，即不得聲
    請返還擔保金云云為辯，尚無可取」，是對於假扣押所保全
    之請求所提之本案訴訟終結時，即屬民事訴訟法第104條第1
    項第3款所指之「訴訟終結」，本件抗告人聲請裁定命返還
    提存之擔保金，自為法之所許。前揭最高法院80年台抗字第
    413號係屬有效之判例，原裁定據之認定抗告人之催告不生
    效力，尚非可取，請求廢棄原裁定云云。
三、經查：
  (一)抗告人因與相對人間請求損害賠償事件，為擔保相對人之財
    產在新台幣（下同）800萬元範圍內可能遭受之損害，曾提
    供80萬元為擔保金，向臺灣雲林地方法院聲請假扣押裁定及
    執行，並經該院受理執行在案（臺灣雲林地方法院96年度裁
    全字第1279號裁定、96年度存字第754號提存事件、96年度
    執全字第700號執行事件），嗣抗告人提起本案訴訟，聲明
    請求相對人給付638萬8000元本息，經本院判決相對人應給
    付抗告人60萬3879元本息確定在案（臺灣雲林地方法院97年
    度重訴字第53號判決、本院98年度上字第123號判決）等情
    ，有上開裁判書及提存書附卷足佐（原審司聲字卷第3至20
    頁）。
  (二)抗告人固於民國（下同）98年10月30日以存證信函催告相對
    人於催告函到達後20日內行使權利，而相對人並未於限期內
    行使權利，向執行法院聲請返還擔保金，惟因抗告人並未撤
    回上開假扣押之執行程序，經原法院司法事務官及原審均以
    「抗告人就本案訴訟既有敗訴確定部分，其已實施假扣押執
    行即有可能對相對人造成損害，在撤銷該假扣押之執行前，
    損害仍可能繼續發生，損害額既未確定，自難強令相對人行
    使權利，故抗告人應於撤回假扣押執行程序後再次定期催告
    相對人行使權利，始為適法」為由，分別駁回抗告人之聲請
    及聲明異議，揆之前開說明，並無違誤。至於抗告人所舉最
    高法院80年台抗字第413號判例，其內容乃為：「民事訴訟
    法第104條第1項第2款所謂『受擔保利益人行使權利』，係
    指向法院起訴或為與起訴相同效果之訴訟行為（如聲請調解
    或聲請發支付命令）而言」，查與本件係涉及民事訴訟法第
    104條第1項第3款「訴訟終結」者無涉。至於抗告人援引該
    判例原裁定之其他內容部分，既未經選編為判例內容，難謂
    已具有判例之效力，併予說明。
四、綜上所述，抗告人以「對於假扣押所保全之請求所提之本案
    訴訟終結時，即屬民事訴訟法第104條第1項第3款所指之『
    訴訟終結』，抗告人聲請返還擔保金，並無不合」云云為由
    ，聲明異議，原審法院裁定駁回其異議，核無違誤。抗告意
    旨仍執陳詞，指摘原裁定不當，求予廢棄，非有理由，應予
    駁回。
據上論結：本件抗告無理由，依民事訴法第495條之1第1項、第4
49條第1項、第95條、第78條，裁定如主文。
中    華    民    國    99    年    3     月    31    日
                  民事第二庭    審判長法  官  陳光秀
                                      法  官  李文賢
                                      法  官  曾平杉
上為正本係照原本作成。
不得再抗告。
中    華    民    國    99    年    3     月    31    日
                                      書記官  葉秀珍

司法院資訊處製作；財團法人民間司法改革基金會備份。
